【裁判字號】    98,交抗,1323
【裁判日期】    980527
【裁判案由】    違反道路交通管理處罰條例
【裁判全文】
臺灣高等法院交通事件裁定            98年度交抗字第1323號
抗  告  人
即受處分人  甲○○
                    送達代收.
上列抗告人因違反道路交通管理處罰條例案件，不服台灣台北地
方法院，中華民國98年4月29日所為裁定（98年度交聲字第868號
），提起抗告，本院裁定如下：
    主  文
抗告駁回。
    理  由
一、按「汽車行駛時，駕駛人應注意車前狀況及兩車併行之間隔
    ，並隨時採取必要之安全措施」、「汽車行經行人穿越道，
    遇有行人穿越時，無論有無交通指揮人員指揮或號誌指示，
    均應暫停讓行人先行通過」、「本規則所用名詞釋義如左：
    一、汽車：指在道路上不依軌道或電力架線而以原動機行駛
    之車輛（包括機器腳踏車）。」，道路交通安全規則第94條
    第3項、第103條第2項、第2條第1項第1款分別定有明文。次
    按汽車駕駛人，駕駛汽車行經行人穿越道有行人穿越時，不
    暫停讓行人先行通過者，處新臺幣（下同）1200元以上3600
    元以下罰鍰；汽車駕駛人，駕駛汽車違反道路交通安全規則
    ，因而肇事致人受傷者，記違規點數3點，道路交通管理處
    罰條例第44條第2項、第61條第3項規定甚明。又道路交通管
    理處罰條例所稱汽車包括機器腳踏車，同條例第3條第8款亦
    有明文。
二、原處分意旨略以：抗告人即受處分人甲○○（下稱受處分人
    ）於民國（下同）98年1月10日14時15分許，駕駛車號CVG
    －316號重型機車，沿臺北市○○路○段第五車道南向北行
    駛至民權西路口右轉時，適行人王許麗美自民權西路口人行
    道南向北穿越馬路，因受處分人未暫停禮讓行人先行通過，
    致其前車頭碰撞王許麗美而肇事，致王許麗美受有傷害。嗣
    經臺北市政府警察局交通警察大隊掣單舉發受處分人有「行
    人穿越道有行人通行，不暫停讓行人先行」、「違反道路交
    通安全規則肇事致人受傷」之違規，原處分機關即台北市交
    通事件裁決所乃依道路交通管理處罰條例第44條第2項、第
    61條第3項規定，裁處受處分人罰鍰1200元，並計違規點數3
    點。
三、異議意旨略以：伊於事故當日於等待號誌燈轉換為綠燈後即
    慢行右轉，惟因天橋影響視線，車轉向東正面時始見到斑馬
    線上之行人，該行人並已距其車前不到1公分處，伊當下立
    即煞車，但仍來不及停止而撞到行人，並非如舉發通知單所
    言有「行人穿越道有行人通行，不暫停讓行人先行」之違規
    ，為此聲明不服，請求撤銷原處分云云。
四、原裁定以：
(一)受處分人於前開時地駕駛上開車輛途經肇事地點，在行人穿
    越道上與穿越道路之行人王許麗美發生碰撞而肇事，致王許
    麗美倒地並受有右手骨折之傷害等情，業據受處分人於98年
    1月10日警方製作談話紀錄表時自承：「我於上述時間地點
    ，沿承德路南向北第五車道行駛至肇事處時，當時承德路、
    民權西路路口號誌為南向北紅燈，我便停止下來等待，當承
    德路南向北號誌變綠燈時，我便起步右轉至民權西路往東時
    ，突然發現一名行人沿承德路東側南向北行走在行人穿越道
    上，當時距離約不到1公尺左右，我見狀便立即剎車，但還
    是來不及，以致我車之前車頭擦撞到該行人之左側身體後便
    倒地而肇事。」等語，核與被害人王許麗美於98年1月10日
    警方製作談話紀錄表時陳稱：「…當承德路南向北行人號誌
    變綠燈時，我便行走在行人穿越道上欲過路口，突然有一輛
    CVG－316重機沿承德路南向北不明車道右轉民權西路往東時
    ，其前車頭擦撞到我身體之左側身體後，我便倒地而肇事。
    」等語相符，有臺北市政府警察局大同分局交通分隊交通事
    故談話紀錄表在卷可稽，且被害人王許麗美因此受有右手骨
    折等情，亦有臺北市政府警察局大同分局交通分隊道路交通
    事故補充資表可佐。此外，復有道路交通事故現場圖、交通
    事故初步研判表在卷可參。
(二)受處分人雖辯稱：當時天橋影響視線，其車輛轉向東正面時
    始看到行人，當下已立即煞車，並非不暫停讓行人先行云云
    。惟查：按車輛本為具有危險性之動力交通工具，為維護交
    通秩序及確保交通安全，駕駛人欲通過行人穿越道前，應先
    行注意行人穿越道是否有行人準備通過該路口，如遇有遮蔽
    物或視線不清之情形，更應減速慢行，作隨時煞停之準備，
    以備事先發現行人並禮讓通過。查本件行人王許麗美既係正
    常行走於人行穿越道上，縱如受處分人所述該肇事地點有天
    橋影響其視線，惟其駕駛車輛行經行人穿越道附近，如能減
    速慢行確實留意有無行人通過，並作好隨時暫停禮讓行人優
    先通過之準備，應無未及發現行人而造成前車頭撞擊行人王
    許麗美左側身體之可能。況依異議意旨所述，受處分人右轉
    發現行人王許麗美時，王麗美已在斑馬線且距其車前不到1
    公分處，其立即煞停仍無法避免碰撞等情，更足認受處分人
    於通過行人穿越道前，未作隨時暫停之準備，受處分人確有
    「行人穿越道有行人通行，不暫停讓行人先行」及「違反道
    路交通安全規則肇事致人受傷」等違規，事證明確，受處分
    人上開所辯，要無足取。綜上所述，受處分人確有於前開時
    地駕駛車輛，行經行人穿越道有行人穿越時，不暫停讓行人
    先行通過，並因而肇事致人受傷之違規行為，原審以原處分
    機關依道路交通管理處罰條例第44條第2項、第61條第3項及
    違反道路交通管理事件統一裁罰基準表之規定，裁處受處分
    人罰鍰1200元並計違規點數3點，並無不當，因認本件聲明
    異議為無理由，予以駁回，經核尚無違誤。
五、抗告意旨略以：原裁定認受處分人於通過行人穿越道前，未
    作隨時暫停之準備，禮讓行人之意思極為薄弱，惟受處分人
    等待號誌燈轉換為綠燈後即以10至20公里之時速慢行右轉，
    待車輛轉至正面時，行人王麗美已距其車前不到1公分，其
    立刻雙手緊急煞車，煞車後座力尚造成車輛前後震動，足認
    其已有禮讓之行為，原裁定認其禮讓行人之意思極為薄弱，
    尚有違誤，為此提起抗告云云。
六、經查：受處分人有上開「行人穿越道有行人通行，不暫停讓
    行人先行」、「違反道路交通安全規則肇事致人受傷」之違
    規行為，業據原審審認綦詳，受處分人雖以前開情詞置辯，
    惟受處分人供稱其於等待號誌燈轉換為綠燈後右轉，時速約
    為10至20公里，嗣見行人王麗美時曾緊急煞車等語，足見其
    在上開行人穿越道行人通行時，並未作隨時停車之準備，自
    有不暫停讓行人先行，違反道路交通安全規則而肇事致人受
    傷情事，尚難以其曾緊急煞車，並因後座力造成車輛前後震
    動，即認定無違規事實。受處分人上開所辯，要屬卸責之詞
    ，不足採信。抗告意旨，仍執陳詞，指摘原裁定不當，為無
    理由，應予駁回。
據上論斷，應依道路交通管理處罰條例第89條，道路交通案件處
理辦法第26條，刑事訴訟法第412條，裁定如主文。
中    華    民    國    98    年    5    月    27     日
                  交通法庭  審判長法  官  趙功恆
                                  法  官  陳憲裕
                                  法  官  高明哲
以上正本證明與原本無異。
不得再抗告。
                                  書記官  梁淑時
中    華    民    國    98    年    6     月    2     日


司法院資訊處製作；財團法人民間司法改革基金會備份。
